【裁判字號】    99,上易,1273
【裁判日期】    990707
【裁判案由】    贓物
【裁判全文】
臺灣高等法院刑事判決                99年度上易字第1273號
上  訴  人
即  被  告  子○○
上列上訴人因贓物案件，不服臺灣板橋地方法院99年度易字第53
5號，中華民國99年4月12日所為之第一審判決（起訴案號：臺灣
板橋地方法院檢察署98年度偵字第 33177號），提起上訴，本院
判決如下：
    主  文
上訴駁回。
    理  由
一、按依刑事訴訟法第350條、第361條、第362條、第367條規定
    ，不服地方法院之第一審判決而上訴者，須提出上訴書狀，
    並應敘述具體理由，為上訴必備之程式；其所提出之書狀未
    敘述上訴理由，或僅曾以言詞陳述上訴理由者，均應於上訴
    期間屆滿後20日內補提理由書於第一審法院。第一審法院經
    形式審查，認逾期未補提上訴理由者，應定期間先命補正；
    逾期未補正者，為上訴不合法律上之程式，應以裁定駁回。
    倘已提出上訴理由，但所提非屬具體理由者，則由第二審法
    院以上訴不合法律上之程式，判決駁回。而所謂具體理由，
    必係依據卷內既有訴訟資料或提出新事證，指摘或表明第一
    審判決有何採證認事、用法或量刑等足以影響判決本旨之不
    當或違法，而構成應予撤銷之具體事由，始克當之（例如：
    依憑證據法則具體指出所採證據何以不具證據能力，或依憑
    卷證資料，明確指出所為證據證明力之判斷如何違背經驗、
    論理法則）；倘僅泛言原判決認定事實錯誤、違背法令、量
    刑失之過重或輕縱，而未依上揭意旨指出具體事由，或形式
    上雖已指出具體事由，然該事由縱使屬實，亦不足以認為原
    判決有何不當或違法者（例如：對不具有調查必要性之證據
    ，法院未依聲請調查亦未說明理由，或援用證據不當，但除
    去該證據仍應為同一事實之認定），皆難謂係具體理由，俾
    與第二審上訴制度旨在請求第二審法院撤銷、變更第一審不
    當或違法之判決，以實現個案救濟之立法目的相契合，並節
    制濫行上訴（最高法院97年度台上字第 892號、97年度台上
    字第1402號、97年度台上字第5960號等判決意旨參照）。又
    原審法院對上訴書狀有無記載理由，為形式上之審查，認有
    欠缺，且未據上訴人自行補正者，固應定期間先命補正。然
    上訴理由是否具體，依96年7月4日刑事訴訟法第361 條修正
    理由之說明，屬第二審法院審查範圍，不在命補正之列。
二、本件原審依憑上訴人即被告子○○之自白，及證人丁○○、
    卯○○、乙○○、甲○○、庚○○、己○○、寅○○、辰○
    ○、丑○○、癸○○、壬○○、丙○○、辛○○及戊○○於
    警詢之證述，臺北縣政府警察局蘆洲分局搜索扣押筆錄、扣
    押物品目錄表、贓物認領保管單、扣案物照片、臺灣高等法
    院被告前案紀錄表，認定被告「前曾因偽造文書案件，經本
    院於民國94年11月30日以94年度簡字第4313號判處有期徒刑
    5月確定，於95年8月14日縮刑期滿執行完畢。詎猶不知悔改
    ，明知綽號『阿德』、『阿俊』、『阿亮』、『老陳』之成
    年男子，暨真實姓名年籍不詳之成年人所持如附表編號1 至
    14所示之物，均係來路不明之贓物（被害人失竊時間、地點
    詳如附表所示），竟仍基於故買贓物之各別犯意，分別於附
    表所示被害人失竊時間後之不詳時間，在臺北縣三重市○○
    路上某網路咖啡店內，以新臺幣（下同）5、600元至5、6,0
    00元之價格故買之」，諭知子○○犯如附表所示之罪，均累
    犯，各處如附表所示之刑。有期徒刑部分應執行有期徒刑壹
    年，如易科罰金，以新臺幣壹仟元折算壹日，拘役部分應執
    行拘役壹佰貳拾日，如易科罰金，以新臺幣壹仟元折算壹日
    。
三、被告上訴意旨略以：被告因誤交損友，在經濟困頓及一時失
    慮下，接受綽號「阿德」等成年男子遊說，以低價收購渠等
    所提供之贓物，致挺而走險誤觸法網，被告深感後悔莫及，
    期待於相關案件執行完畢後可獲新生。本案所查獲之贓物業
    經失主領回，被告於本案中未獲取任何利益，懇請鈞院斟酌
    下列情事，依最低刑度再予酌量減輕其刑並宣告緩刑：被告
    之父親劉西東有肢體殘障，行動不便，平時需以拐杖協助，
    無工作及謀生能力；母親劉連圭罹有糖尿病（需打胰島素）
    、高血壓、高血脂，除無工作及謀生能力外，每日尚需由被
    告為其施打胰島素控制病情；又被告之胞弟夫妻育有四名子
    女，因弟弟及弟媳負有信用卡債務，經濟亦屬窮困，被告尚
    需協助照顧扶養四名姪子。被告於案發前有正當工作，失業
    後在學歷不高、經濟不景氣之下，難以覓得工作，致誤交損
    友，在經濟困頓及為了提供父母及姪子之家庭支出而一時失
    慮，致挺而走險誤觸法網。案發後所收受之贓物亦經被害人
    領回，犯罪後坦誠犯行、態度良好，犯罪之情狀顯可憫恕，
    若令被告易科罰金近50萬元，對經濟困頓之被告實屬重懲，
    被告已深感悔悟，為此懇請依刑法第59條之規定再酌減其刑
    ，並予以緩刑之宣告云云。
四、惟查：被告於警詢、偵查及原審法院審理時均坦承犯行，佐
    以上開證據，本案事證甚為明確，原審因而予以論罪科刑，
    核無不合。關於刑之量定，係實體法上賦予法院得為自由裁
    量之事項，倘其量刑已以行為人之行為罪責為基礎，並斟酌
    刑法第57條各款所列情狀，在法定刑度內，酌量科刑，如無
    偏執一端，致明顯失出失入情形，上級審法院即不得單就量
    刑部分遽指為不當或違法。又犯罪之情狀顯可憫恕，認科以
    最低度刑仍嫌過重者，得酌量減輕其刑。刑法第59條固有明
    文，然本件被告犯多達十四件之故買贓物罪，客觀上難謂有
    任何情可憫恕之處，而原審就其刑之裁量，已審酌被告故買
    贓物造成被害人覓回失物之困難，亦助長竊盜等財產犯罪之
    歪風，致使贓物流向追查更加困難，其行為殊屬不當，惟念
    其所故買之贓物，業已發還被害人保管，所生損害有所減輕
    ，有贓物認領保管單在卷可憑，兼衡其犯罪動機、目的、手
    段、素行狀況，所故買贓物之價值，及犯罪後坦承犯行，態
    度良好等一切情狀，為其量刑之基礎。上訴意旨雖請求從輕
    量刑，然無一語提及原判決有何違法或不當，構成應予撤銷
    之理由，亦未表明原判決之量刑有何輕重失衡、濫用裁量權
    或不適用法則之情形，構成應予撤銷之具體理由，已難謂提
    出合於刑事訴訟法第361條第1項規定之具體理由。次按，受
    二年以下有期徒刑、拘役或罰金之宣告，而有下列情形之一
    ，認以暫不執行為適當者，得宣告二年以上五年以下之緩刑
    ，其期間自裁判確定之日起算：(一)未曾因故意犯罪受有期徒
    刑以上刑之宣告者。(二)前因故意犯罪受有期徒刑以上刑之宣
    告，執行完畢或赦免後，五年以內未曾因故意犯罪受有期徒
    刑以上刑之宣告者。刑法第74條第1 項定有明文。查被告前
    有多項犯罪前科，曾於94年間因偽造文書案件受有期徒刑之
    宣告，為累犯，不符合刑法第74 條第1項之規定，本院依法
    自不得宣告緩刑，附此敘明。
五、本件上訴未依法記載上訴之「具體理由」，其上訴顯屬違背
    法律上之程式，爰不經言詞辯論，逕行駁回。
據上論結，應依刑事訴訟法第367條前段、第372條，判決如主文
。
中    華    民    國    99    年    7     月    7     日
                  刑事第十三庭  審判長法  官  陳恆寬
                                      法  官  崔玲琦
                                      法  官  遲中慧
以上正本證明與原本無異。
不得上訴。
                                      書記官  陳韋杉
中    華    民    國    99    年    7     月    8     日

附錄本案論罪科刑法條全文：
刑法第349條第1項
收受贓物者，處三年以下有期徒刑、拘役或五百元以下罰金。搬
運、寄藏、故買贓物或為牙保者，處五年以下有期徒刑、拘役或
科或併科一千元以下罰金。
附表
┌──┬───┬────┬─────┬──────┬─────┐
│編號│被害人│失竊時間│失竊地點  │失竊物品    │宣告刑    │
├──┼───┼────┼─────┼──────┼─────┤
│ 1  │丁○○│97年2 月│臺北縣三重│高爾夫球球具│子○○故買│
│    │      │底某日  │市○○○路│二組        │贓物，累犯│
│    │      │        │54號1樓   │            │，處拘役│
│    │      │        │          │            │拾日，如易│
│    │      │        │          │            │科罰金，以│
│    │      │        │          │            │新臺幣壹仟│
│    │      │        │          │            │元折算壹日│
│    │      │        │          │            │。        │
├──┼───┼────┼─────┼──────┼─────┤
│ 2  │卯○○│97年10月│臺北縣三重│Nokia、Sony │子○○故買│
│    │      │底某日  │市○○○路│手機各一支、│贓物，累犯│
│    │      │        │12號      │Acer筆記型電│，處有期徒│
│    │      │        │          │腦一台      │刑月，如│
│    │      │        │          │            │易科罰金，│
│    │      │        │          │            │以新臺幣壹│
│    │      │        │          │            │仟元折算壹│
│    │      │        │          │            │日。      │
├──┼───┼────┼─────┼──────┼─────┤
│ 3  │乙○○│97年底某│臺北縣三重│電腦主機及相│子○○故買│
│    │      │日      │市○○○路│機各一台、存│贓物，累犯│
│    │      │        │60巷10號4 │錢筒二個內有│，處有期徒│
│    │      │        │樓        │10元及50元硬│刑月，如│
│    │      │        │          │幣          │易科罰金，│
│    │      │        │          │            │以新臺幣壹│
│    │      │        │          │            │仟元折算壹│
│    │      │        │          │            │日。      │
├──┼───┼────┼─────┼──────┼─────┤
│ 4  │甲○○│98年1月 │臺北縣三重│廠牌型號不明│子○○故買│
│    │      │10日10時│市○○街6 │手機一支（序│贓物，累犯│
│    │      │許      │號1樓     │號0000000000│，處拘役貳│
│    │      │        │          │13599號）   │拾日，如易│
│    │      │        │          │            │科罰金，以│
│    │      │        │          │            │新臺幣壹仟│
│    │      │        │          │            │元折算壹日│
│    │      │        │          │            │。        │
├──┼───┼────┼─────┼──────┼─────┤
│ 5  │庚○○│98年3月 │臺北縣蘆洲│光陽機車鑰匙│子○○故買│
│    │      │14日4時 │市○○路  │一串、5 元舊│贓物，累犯│
│    │      │許      │187號2樓  │硬幣六個、 5│，處拘役拾│
│    │      │        │          │角舊硬幣二個│日，如易科│
│    │      │        │          │、1 元舊硬幣│罰金，以新│
│    │      │        │          │十個、1 角舊│臺幣壹仟元│
│    │      │        │          │硬幣十個    │折算壹日。│
├──┼───┼────┼─────┼──────┼─────┤
│ 6  │己○○│98年4月 │臺北縣三重│ZIKOM 手機一│子○○故買│
│    │      │間某日  │市○○路  │支          │贓物，累犯│
│    │      │        │274巷3號4 │            │，處拘役貳│
│    │      │        │樓        │            │拾日，如易│
│    │      │        │          │            │科罰金，以│
│    │      │        │          │            │新臺幣壹仟│
│    │      │        │          │            │元折算壹日│
│    │      │        │          │            │。        │
├──┼───┼────┼─────┼──────┼─────┤
│ 7  │寅○○│98年4月 │臺北縣三重│廠牌型號不明│子○○故買│
│    │      │間某日  │大同南路  │手機一支（序│贓物，累犯│
│    │      │        │101巷15弄4│號0000000000│，處拘役貳│
│    │      │        │號        │73465號）   │拾日，如易│
│    │      │        │          │            │科罰金，以│
│    │      │        │          │            │新臺幣壹仟│
│    │      │        │          │            │元折算壹日│
│    │      │        │          │            │。        │
├──┼───┼────┼─────┼──────┼─────┤
│ 8  │辰○○│98年4月 │臺北縣三重│ROMEO 手機一│子○○故買│
│    │      │中某日  │市○○路10│支          │贓物，累犯│
│    │      │        │1巷15弄4號│            │，處拘役貳│
│    │      │        │          │            │拾日，如易│
│    │      │        │          │            │科罰金，以│
│    │      │        │          │            │新臺幣壹仟│
│    │      │        │          │            │元折算壹日│
│    │      │        │          │            │。        │
├──┼───┼────┼─────┼──────┼─────┤
│ 9  │丑○○│98年8月9│臺北縣三重│相機一台、機│子○○故買│
│    │      │日4時許 │市○○○路│械式手錶一支│贓物，累犯│
│    │      │        │45巷55號1 │、MOTOROLA手│，處有期徒│
│    │      │        │樓        │機一支、32吋│刑月，如│
│    │      │        │          │大同牌液晶電│易科罰金，│
│    │      │        │          │視一台      │以新臺幣壹│
│    │      │        │          │            │仟元折算壹│
│    │      │        │          │            │日。      │
├──┼───┼────┼─────┼──────┼─────┤
│ 10 │癸○○│98年8月 │臺北縣三重│MOTOROLA及  │子○○故買│
│    │      │16日3時 │市○○○路│Nokia廠牌手 │贓物，累犯│
│    │      │許      │37巷23號  │機各一支    │，處拘役貳│
│    │      │        │          │            │拾日，如易│
│    │      │        │          │            │科罰金，以│
│    │      │        │          │            │新臺幣壹仟│
│    │      │        │          │            │元折算壹日│
│    │      │        │          │            │。        │
├──┼───┼────┼─────┼──────┼─────┤
│ 11 │壬○○│98年8月 │臺北縣三重│Nokia 手機一│子○○故買│
│    │      │28日4時 │市○○○路│支、洋基背包│贓物，累犯│
│    │      │許      │64巷58號3 │一個        │，處拘役貳│
│    │      │        │樓        │            │拾日，如易│
│    │      │        │          │            │科罰金，以│
│    │      │        │          │            │新臺幣壹仟│
│    │      │        │          │            │元折算壹日│
│    │      │        │          │            │。        │
├──┼───┼────┼─────┼──────┼─────┤
│ 12 │丙○○│98年9月 │臺北縣蘆洲│LG手機一支  │子○○故買│
│    │      │15日    │市○○路與│            │贓物，累犯│
│    │      │        │中興街口之│            │，處拘役貳│
│    │      │        │AB-6438號 │            │拾日，如易│
│    │      │        │自小客車內│            │科罰金，以│
│    │      │        │          │            │新臺幣壹仟│
│    │      │        │          │            │元折算壹日│
│    │      │        │          │            │。        │
├──┼───┼────┼─────┼──────┼─────┤
│ 13 │辛○○│98年9月 │臺北縣三重│Acer筆記型電│子○○故買│
│    │      │11日5時 │市○○○路│腦一台、BUFF│贓物，累犯│
│    │      │35分許  │133 巷19號│ALD硬碟一台 │，處有期徒│
│    │      │        │1樓       │            │刑月，如│
│    │      │        │          │            │易科罰金，│
│    │      │        │          │            │以新臺幣壹│
│    │      │        │          │            │仟元折算壹│
│    │      │        │          │            │日。      │
├──┼───┼────┼─────┼──────┼─────┤
│ 14 │戊○○│98年9月 │臺北縣蘆洲│廠牌型號不明│子○○故買│
│    │      │21日7時 │市○○路33│手機一支（序│贓物，累犯│
│    │      │許      │巷之6S-659│號0000000000│，處有期徒│
│    │      │        │7 號自小客│79442號）、 │刑月，如│
│    │      │        │車內      │衛星導航及行│易科罰金，│
│    │      │        │          │車測速器各一│以新臺幣壹│
│    │      │        │          │台          │仟元折算壹│
│    │      │        │          │            │日。      │
└──┴───┴────┴─────┴──────┴─────┘

司法院資訊處製作；財團法人民間司法改革基金會備份。
